臺灣新北地方法院刑事判決
111年度審金訴字第262號
公  訴  人  臺灣新北地方檢察署檢察官
被      告  鍾孟軒


上列被告因違反洗錢防制法等案件，經檢察官提起公訴（111年
度偵字第12925號），被告於準備程序中就被訴事實為有罪之陳
述，本院裁定進行簡式審判程序，茲判決如下：
    主  文
鍾孟軒幫助犯洗錢罪，處有期徒刑參月，併科罰金新臺幣參萬元
，罰金如易服勞役，以新臺幣壹仟元折算壹日。
    事  實
一、鍾孟軒得預見將金融機構帳戶之提款卡及密碼交予他人使用，
    可能作為幫助詐騙集團收取不法所得之用，而對所提供之帳
    戶可能因而幫助他人從事詐欺不法犯罪，並可能掩飾、隱匿犯
    罪所得之去向等皆有預見，仍不違背其本意，仍基於幫助詐欺
    及洗錢之不確定故意，先於民國110年5月14日左右，在新北市
    板橋區中正路古月飲料店向陳映汝（所涉違反洗錢防制法等
    罪，另經檢察官為不起訴處分）借用其所有之中國信託商業
    銀行帳號000000000000號帳戶（下稱中信帳戶）之提款卡與
    密碼，再於110年5月27日前某日將上揭帳戶之提款卡與密碼
    ，以不詳方式，提供予詐騙集團，容任該詐騙集團使用上開
    帳戶從事詐欺取財之財產犯罪。嗣該詐騙集團成員取得上開
    帳戶資料後，即共同意圖為自己不法之所有，基於詐欺取財之
    犯意聯絡，先於網路刊登不實之投資訊息，嗣林嘉瑋於110年5月2
    7日瀏覽上揭訊息後，以通訊軟體LINE與暱稱「YI寶」、「洛
    克」、「佳能專員-vivi」等帳號聯絡，渠等向林嘉瑋佯稱：
    於指定網站投資，獲利頗豐云云，致林嘉瑋陷於錯誤，而於同
    日14時20分許、同日14時24分許，匯款新臺幣（下同）3萬
    元、2萬元至上開中信帳戶內，旋遭提領或轉匯一空，以此
    方式掩飾或隱匿犯罪所得來源及去向，並意圖使他人逃避刑事
    追訴，而移轉犯罪所得。嗣林嘉瑋察覺有異報警，始循線查知
    上情。
二、案經林嘉瑋訴由臺北市政府警察局文山第二分局報告臺灣新
    北地方檢察署檢察官簽分偵查起訴。
    理  由
一、按除被告所犯為死刑、無期徒刑、最輕本刑為3 年以上有期
    徒刑之罪或高等法院管轄第一審案件者外，於第一次審判期
    日前之準備程序進行中，被告先就被訴事實為有罪之陳述時
    ，審判長得告知被告簡式審判程序之旨，並聽取當事人、代
    理人、辯護人及輔佐人之意見後，裁定進行簡式審判程序，
    刑事訴訟法第273 條之1 第1 項定有明文。本件被告所犯係
    死刑、無期徒刑、最輕本刑為3 年以上有期徒刑以外之罪，
    其於準備程序中就被訴事實為有罪之陳述，經本院告知簡式
    審判程序之旨，並聽取公訴人及被告之意見後，認宜進行簡
    式審判程序，爰依上開規定裁定行簡式審判程序。
二、上揭事實，業據被告於本院準備程序及審理時均坦承不諱，
    核與告訴人林嘉瑋、證人陳映汝於警詢、偵查中之指述、證
    述情節相符，並有上開中信帳戶開戶資料與交易明細、告訴
    人提供之對話紀錄截圖、匯款紀錄可資為憑，被告犯行堪予認
    定。
三、核被告所為，係犯刑法第30條第1 項前段、第339 條第1 項
    之幫助詐欺取財罪及刑法第30條第1 項前段、洗錢防制法第
    14條第1項之幫助洗錢罪。被告以一提供金融機構帳戶之行
    為，同時觸犯幫助詐欺取財及幫助洗錢二罪名，為想像競合
    犯，應依刑法第55條規定，從一重之幫助洗錢罪處斷。另被
    告前於109年11月16日至同年月27日間某日23時許，在新北
    市○○區○○街00號5樓住處樓下，提供其向不知情之古蕎禎所
    借用之台新商業銀行帳號00000000000000號帳戶，以此方式
    幫助詐騙集團向被害人詐取財物為警查獲，是本案被告另於
    110年5月14日左右，在新北市板橋區中正路古月飲料店向陳
    映汝借用上開中信帳戶提款卡與密碼，此據證人陳映汝於偵
    查中證述明確（見110年度偵字第44063號偵查卷第95頁反面
    ），屬前案查獲後再犯，顯屬犯意另起，本院自得依法追訴
    處罰，併此敘明。被告係基於幫助之意思，參與犯罪構成要
    件以外之行為，為幫助犯，爰依刑法第30條第2 項之規定，
    按正犯之刑減輕之。又被告於本院審理時自白其所犯幫助洗
    錢犯行，應依洗錢防制法第16條第2項規定減輕其刑，並遞
    減之。爰審酌被告雖未實際參與詐欺取財犯行，但提供其金
    融機構帳戶供他人作為詐欺、洗錢犯罪之用，隱匿詐欺所得
    之去向，不僅造成執法機關不易查緝犯罪行為人，危害社會
    治安，助長社會犯罪風氣，更造成被害人求償上之困難，所
    為實非可取，兼衡其素行、犯罪之動機、目的、手段，對於
    被害人所造成之損害以及犯後坦承犯行之態度等一切情狀，
    量處如主文所示之刑，並就併科罰金部分諭知易服勞役之折
    算標準，以資懲儆。另按洗錢防制法第18條第1項前段規定
    ：「犯第14條之罪，其所移轉、變更、掩飾、隱匿、收受、
    取得、持有、使用之財物或財產上利益，沒收之」，係採義
    務沒收主義，祇要合於前述規定，法院即應為相關沒收之諭
    知。然該洗錢行為之標的，是否限於行為人實際支配所有者
    始得宣告沒收，法無明文，實務上一向認為倘法條並未規定
    「不問屬於犯罪行為人與否均沒收」時，自仍以屬於被告所
    有者為限，始應予沒收。又按幫助犯則僅對犯罪構成要件以
    外之行為加以助力，而無共同犯罪之意思，自不適用責任共
    同原則，對於正犯所有因犯罪所得之物，無庸為沒收之宣告
    （最高法院86年台上字第6278號判決要旨參照）。查被告僅
    係提供帳戶予詐騙集團成員作為詐欺、洗錢之用，被告已喪
    失對該等帳戶內款項之實際管領權限，就詐得之款項並無事
    實上管領、處分權限，復遍查卷內並無其他證據可資證明被
    告有因實行本件犯罪而獲利，被告又非洗錢罪之正犯，揆諸
    前揭說明，自無從依洗錢防制法第18條第1項前段或刑法第3
    8條之1第1項、第3項之規定宣告沒收或追徵，併此敘明。
據上論斷，應依刑事訴訟法第273 條之1 第1 項、第299 條第1
項前段，洗錢防制法第14條第1項、第16條第2項，刑法第11條前
段、第30條第1 項前段、第2 項、第339條第1項、第55條、第42
條第3項前段，刑法施行法第1 條之1 第1 項，判決如主文。
本案經檢察官黃彥琿提起公訴，檢察官詹啟章到庭執行職務。
中　　華　　民　　國　　111 　年　　12　　月　　15　　日
                  刑事第二十四庭  法  官  徐子涵
上列正本證明與原本無異。
如不服本判決，應於判決送達後20日內敘明上訴理由，向本院提
出上訴狀 (應附繕本) ，上訴於臺灣高等法院。其未敘述上訴理
由者，應於上訴期間屆滿後20日內向本院補提理由書「切勿逕送
上級法院」。
                                  書記官　游士霈　　　　
中　　華　　民　　國　　111 　年　　12　　月　　15　　日
附錄本案論罪科刑法條全文：
中華民國刑法第339條
（普通詐欺罪）
意圖為自己或第三人不法之所有，以詐術使人將本人或第三人之
物交付者，處 5 年以下有期徒刑、拘役或科或併科 50 萬元以
下罰金。
以前項方法得財產上不法之利益或使第三人得之者，亦同。
前二項之未遂犯罰之。
洗錢防制法第14條
有第二條各款所列洗錢行為者，處7 年以下有期徒刑，併科新臺
幣5 百萬元以下罰金。
前項之未遂犯罰之。
前二項情形，不得科以超過其特定犯罪所定最重本刑之刑。